【裁判字號】    92,台上,3707
【裁判日期】    920704
【裁判案由】    強盜
【裁判全文】
最高法院刑事判決                              九十二年度台上字第三七０七號
    上   訴   人  台灣高等法院檢察署檢察官
    上訴人即被告  甲○○
右上訴人等因被告強盜案件，檢察官不服台灣高等法院中華民國九十二年三月二十一
日第二審更審判決（九十二年度上重更(二)字第三號，起訴案號：台灣板橋地方法院檢
察署九十年度偵字第七七六一號），提起上訴；被告部分經原審法院依職權逕送本院
審判，視為被告已提起上訴，本院判決如左：
    主  文
原判決撤銷，發回台灣高等法院。
    理  由
本件原判決撤銷第一審關於論上訴人即被告甲○○以強劫而故意殺人罪，判處死刑，
褫奪公權終身部分之科刑判決，改判論該被告以強盜而故意殺人罪，處無期徒刑，褫
奪公權終身，並宣告扣案之義大利製貝瑞塔制式半自動手槍壹支（含彈匣貳個，槍枝
管制編號0000000000號）及九ＭＭ制式子彈拾伍顆、全罩式安全帽壹頂、
花色口罩壹個及白色手套壹雙均沒收，固非無見。
惟查：(一)科刑之判決書，對於犯罪事實，必須詳加認定，明確記載，然後於理由內敘
明犯罪事實所憑之證據，及其認定之理由，使事實與理由兩相一致，方足以資論罪科
刑。原判決事實欄內認定「嗣甲○○（被告）因積欠地下錢莊借款，需款孔急，竟另
行起意，意圖為自己不法之所有，……」（見原判決第二頁第六、七行），且於判決
理由內論述「……此次被告係因負債被逼，業如前述」（見原判決第二十二頁第十一
行），資為撤銷第一審關於論被告以強劫而故意殺人罪，處死刑，褫奪公權終身之判
決，改判量處無期徒刑，褫奪公權終身之理由，但於判決理由內僅敘述「被告因積欠
地下錢莊借款，需款孔急之事實，業經被告甲○○自承屬實，並經證人即被告甲○○
之妻林曉君於本院（原審）前審訊問時證稱無訛，足徵被告所稱：『因積欠地下錢莊
借款，需款孔急』等語，尚屬不虛，自可採信」（見原判決第十九頁第八至十一行）
，對於被告究竟係向何處之地下錢莊借錢？該地下錢莊何人經營？有無借款資料？全
未調查，遽採為判決之基礎，即有調查之職責未盡及判決理由不備之違法。本院前次
（民國九十一年度台上字第四四九一號）發回意旨業已指明，此次更審判決猶未詳加
調查，致原有瑕疵依然存在，自屬無可維持。(二)刑事審判旨在實現刑罰權之分配的正
義，故法院對有罪被告之科刑，應符合罪刑相當之原則，使輕重得宜，罰當其罪，以
契合社會之法律感情，此所以刑法第五十七條明定科刑時應審酌一切情狀，尤應注意
該條所列十款事項以為科刑輕重之標準。卷查被告於偵查中即供稱：「的確我在出發
前已將手槍上膛，且我並未關保險」等語（見九十年度偵字第七七六一號卷第三六之
二四頁背面）。如果屬實，則被告於進入銀行初始，即懷抱奪財而不顧人命之心態。
是原判決於理由內論謂「被告並非一進銀行即對人開槍，係於強盜得手後，為脫免逮
捕情急下對人開槍，與純為奪財，犯罪一開始即完全不顧人命兇惡之徒不同」云云，
資為撤銷第一審論處被告死刑，褫奪公權終身，改判為無期徒刑，褫奪公權終身之理
由之一，是否妥適，饒堪研求。檢察官上訴意旨，執以指摘，尚難認為無理由，被告
經原審法院依職權送請審判，雖未敘述理由，然原判決既有上開違誤，仍應認原判決
有撤銷發回之原因。
據上論結，應依刑事訴訟法第三百九十七條，第四百零一條，判決如主文。
中      華      民      國    九十二    年      七      月      四      日
                              最高法院刑事第十庭
                                  審判長法官  林  增  福
                                        法官  邵  燕  玲
                                        法官  吳  昆  仁
                                        法官  陳  世  雄
                                        法官  惠  光  霞
      右正本證明與原本無異
                                              書  記  官
中      華      民      國    九十二    年      七      月     十四     日


司法院資訊處製作；財團法人民間司法改革基金會備份。
